臺灣新北地方法院行政訴訟判決
111年度交字第381號
原      告  林志達  
被      告  新北市政府交通事件裁決處
                      設新北市○○區○○路0段000號2樓
上一代表人  李忠台    住同上
訴訟代理人  黃曉妍律師
上列當事人間因交通裁決事件，原告不服被告中華民國111年5月
30日新北裁催字第48-CZ0000000號裁決，提起行政訴訟，本院判
決如下：
    主  文
一、原告之訴駁回。
二、訴訟費用新臺幣300元由原告負擔。
　　事實及理由
壹、程序方面：原告不服被告所為道路交通管理處罰條例第8條
    的裁決而提起撤銷訴訟，依行政訴訟法第237條之1，應適用
    交通裁決事件訴訟程序。本件因卷證資料已經明確，本院依
    同法第237條之7規定，於是不經言詞辯論，直接裁判。
貳、實體方面：
一、爭訟概要：緣原告林志達所有車牌號碼000-0000號普通重型
    機車（下稱系爭機車），於民國111年3月15日12時40分許，
    因在新北市板橋區漢生東路193巷(板橋戶政事務所旁)之人
    行道處，有「在人行道停車」之違規行為，案經新北市政府
    警察局海山分局（下稱原舉發機關）之警員認定違規屬實，
    遂於111年3月21日填製新北市警交大字第CZ0000000號舉發
    違反道路交通管理事件通知單(下稱舉發通知單)，記載應到
    案日期111年5月5日前，予以逕行舉發，案件並於同日入案
    移送被告，舉發通知單並於111年3月24日合法送達原告。原
    告嗣於111年3月25日向被告提出申訴不服舉發，案經被告函
    請原舉發機關查明陳述情節及違規當時情形後仍認違規事實
    明確。為此，被告乃按道路交通管理處罰條例第56條第1項
    第1款及違反道路交通管理事件統一裁罰基準表(下稱統一裁
    罰基準表)等規定，以111年5月30日新北裁催字第48-CZ0000
    000號違反道路交通管理事件裁決書(下稱原處分)，裁處原
    告罰鍰新臺幣（下同）600元整。原告不服，於是提起本件
    行政撤銷交通裁決訴訟。
二、原告起訴主張及聲明：
　㈠原告主張要旨：
　⒈原告於111年3月15日12時40分至漢生東路戶政事務所辦理戶
    口名簿，將機車停於隔壁學校外牆外之人行道上，遭舉發員
    警蔡岳昇拍照開紅單，並於111年3月25日收到寄來之紅色罰
    單，上面記載之違規事實在人行道上停車、道路交通管理處
    罰條例第56條第1項第1款、處罰600元。原告手機上網查詢
    監理站網站交通罰鍰及繳納，內容事由是在禁止臨時停車處
    所停車、第56條第1項第1款，依據道路交通管理處罰條例第
    56條第1項第1款在禁止臨時停車處所停車，亦指道路兩旁畫
    紅線是禁止臨停，罰600至1,200元，而同法第55條第1項第1
    款有提到人行道臨時停車係處罰鍰300元至600元，則該舉發
    之員警並沒有依照實際的違規事實來舉發正確的違反條例，
    且將機車誤認為汽車來開紅單，且紙本紅單與交通罰鍰查詢
    及繳納之違規事由不同。
　㈡聲明：原處分撤銷。
三、被告答辯及聲明：
　㈠答辯要旨：
　⒈經查本件員警職務報告內容，舉發員警於接獲勤務指揮中心
    派遣一違規停車案，立刻前往案發地點，於馳抵現場後發現
    車號000-0000等其他七部機車均違規將車輛停放於人行道上
    ，遂全數依法舉發，舉發行為合法，另有民眾報案紀錄在卷
    可稽。
　⒉自原舉發機關回復函及採證照片內容以觀，可見於員警製單
    當時系爭機車上無人，現場亦未見車主，且原告亦於申訴書
    中自陳:「那天是要到戶政事務所辦理戶口名簿，路邊停車
    格沒有位置才停人行道…」，堪認系爭機車非處於得立即行
    駛之狀態，參酌臺北高等行政法院108年度交上字第285號行
    政判決意旨，自應回歸『停車』行為認定之，屬道路交通管理
    處罰條例第56條規制範圍所及；且檢視違規現場照片，系爭
    機車停放位置鋪設有紅色人行道磚，該磚面與車道柏油鋪面
    不同，堪認系爭機車停放地點確屬人行道無誤，自屬道路交
    通安全規則所指禁止臨時停車所，而停車與臨時停車乃不法
    層升關係，禁止臨時停車處所自然禁止停車，是原告將系爭
    汽車停放於人行道上，該當道路交通管理處罰條例第56條第
    1項第1款規定，被告據此作成裁罰處分，應無違誤。
　⒊次查，原告固於申訴書中稱停放處未設有人行道禁停標誌，
    且幾十年來該處均不管制可以停車，惟參道路交通安全規則
    規定，人行道本即為禁止臨時停車處所，不因標牌設置之有
    無而易其禁止臨停之性質；又按最高行政法院93年判字第13
    92號判例要旨：「按憲法之平等原則要求行政機關對於事物
    本質上相同事件作相同處理，乃形成行政自我拘束原則，惟
    憲法之平 等原則係指合法之平等，不包含違規之平等。」
    本件原告違規當時，不論是否有其他第三人違規情事，或有
    另案之違規路段其他違規人因僥倖未遭舉發之利益，皆非法
    律上所應保護之正當利益，亦即不包含違法行為均不予取締
    制裁之不法平等；至於原告所提機車非道路交通管理處罰條
    例處罰對象，則按該條例第3條第8款規定，機車當然包含於
    『車輛』之概念內，自為本條例規範之對象無誤，綜上，原告
    主張均不影響本件違規事實成立之認定。
　⒋再者，原告既為合法考領機車駕駛執照之人，有機車車籍查
    詢資料及駕駛人基本資料為憑，其對上述規定應知之甚詳，
    並應確實遵守。是原告前揭所述，無非單方所執之詞，委無
    足取，綜上所述，被告依法裁處，應無違誤。原告之訴為無
    理由。
　㈡聲明：原告之訴駁回。
四、爭點：
　㈠被告認原告所有系爭機車，於111年3月15日12時40分許，在
    新北市板橋區漢生東路193巷(板橋戶政事務所旁)之人行道
    處，有在人行道停車之違規行為，以原告違反在禁止臨時停
    車處所停車之規定，以原處分裁處原告，是否合法有據?
　㈡原告以員警未依照實際違規事實舉發正確之違規條例，且將
    機車誤認作汽車開單，並以其上網查詢人道路臨時停車另有
    規定應處之罰鍰不同等情為由，訴請撤銷原處分，是否可採
    ?
五、本院之判斷：
　㈠前提事實：被告認原告所有之系爭汽車，於111年3月15日12
    時40分許，在新北市板橋區漢生東路193巷(板橋戶政事務所
    旁)之人行道處，有「在人行道停車」之違規行為，案經原
    舉發機關之警員認定違規屬實，遂於111年3月21日填製本案
    舉發通知單，記載應到案日期111年5月5日前，予以逕行舉
    發，案件並於同日入案移送被告，舉發通知單則於111年3月
    24日合法送達原告。嗣原告雖於到案期限前之111年3月25日
    向被告提出申訴不服舉發，然案經被告函請原舉發機關查明
    陳述情節及違規當時情形後仍認違規事實明確。為此，被告
    乃按道路交通管理處罰條例第56條第1項第1款及統一裁罰基
    準表等規定，以原處分裁處原告罰鍰600元整等情，此有本
    案舉發通知單暨合法送達資料、案件入案移送紀錄、原告於
    111年3月25日之交通違規案件陳述書、新北市政府警察局海
    山分局111年4月14日新北警海交字第1113957623號函、原處
    分書暨送達證書、新北市政府警察局海山分局111年7月1日
    新北警海交字第1113972129號函、舉發員警職務報告、警察
    局海山分局海山所接收受理民眾110報案案件通報顯示、現
    場街景照片、本案違規採證照片、系爭機車車籍查詢及駕駛
    人基本資料等附卷可稽(分見本院卷第47頁及51至53頁、第4
    9頁、第55頁、第57頁至58頁、第59頁暨第61頁、第65頁至6
    6頁、第67頁、第69頁、第71及第75頁、第73頁、第77頁至
    第79頁)，核堪採認為真正。
　㈡被告認原告所有系爭機車，於111年3月15日12時40分許，在
    新北市板橋區漢生東路193巷(板橋戶政事務所旁)之人行道
    處，有在人行道停車之違規行為，以原告違反在禁止臨時停
    車處所停車之規定，以原處分裁處原告，核屬合法有據。
　⒈應適用之法令：
　⑴按汽車臨時停車時，人行道不得臨時停車；汽車停車時，在
    禁止臨時停車處所不得停車，道路交通安全規則第111條第1
    項第1款、第112條第1項第1款分別定有明文。又人行道指為
    專供行人通行之騎樓、走廊，及劃設供行人行走之地面道路
    ，與人行天橋及人行地下道；另汽車駕駛人停車時，在禁止
    臨時停車處所停車者，處新臺幣600元以上1,200元以下罰鍰
    ，道路交通管理處罰條例第3條第3款、第56條第1項第1款亦
    有明文。至於道路交通管理處罰條例第3條第8款規定就車輛
    之定義汽車乃包括機車。
　⑵另按違反道路交通管理事件統一裁罰基準及處理細則第1條規
    定：「本細則依道路交通管理處罰條例第92條第4項規定訂
    定之」、第2條第1項、第2項規定：「處理違反道路交通管
    理事件之程序及統一裁罰基準依本細則之規定辦理。前項統
    一裁罰基準，如附件違反道路交通管理事件統一裁罰基準表
    。」，核上開統一裁罰基準及處理細則之規定，就其立法目
    的及功能，乃為防止處罰機關枉縱或偏頗，依道路交通管理
    處罰條例第92條第4項所授權交通部會同內政部訂定「違反
    道路交通管理事件統一裁罰基準及處理細則」及其附件「違
    反道路交通管理事件統一裁罰基準表」，用以維持裁罰之統
    一性與全國因違反道路交通管理事件受處罰民眾之公平，不
    因裁決人員不同，而生偏頗，寓有避免各監理機關於相同事
    件恣意為不同裁罰之功能，並非法所不許，於憲法上保障人
    民財產權之意旨並無牴觸（此並有改制前之司法院大法官會
    議釋字第511號解釋意旨理由足資參照），並無違反法律保
    留原則。再依本件違規行為時點之違反道路交通管理事件統
    一裁罰基準表記載，違反道路交通管理處罰條例第56條第1
    項第1款規定，如在公共汽車招呼站10公尺內以外之禁止臨
    時停車處所停車時，機車於應到案期限內繳納罰鍰或到案聽
    候裁決者，處罰鍰600元。核此規定，既係基於母法之授權
    而為訂定，且就違反道路交通管理事件統一裁罰基準及處理
    細則附件所示統一裁罰基準表中有關道路交通管理處罰條例
    第56條第1項第1款之裁罰基準內容，區分機車、汽車分別在
    公共汽車招呼站10公尺內停車或公共汽車招呼站10公尺內以
    外之禁止臨時停車處所停車時，為不同罰鍰標準，就其衍生
    交通秩序危害，既不相同，分別處以不同之罰鍰，符合相同
    事件相同處理，不同事件不同處理之平等原則，復未牴觸母
    法，是被告自得依此基準而為裁罰。
　⒉經查，本案系爭機車停放在新北市板橋區漢生東路193巷(板
    橋戶政事務所旁)之人行道上，經民眾報案檢舉，嗣經員警
    於該處發現系爭機車在人行道未設有停車格處所停車，且車
    主不在現場，審認為在人行道上停車，乃依道路交通管理處
    罰條例第56條第1項第1款「人行道停車」逕行舉發之情，此
    除據新北市政府警察局海山分局111年4月14日新北警海交字
    第1113957623號函述在案，並有本案舉發通知單、舉發員警
    職務報告、警察局海山分局海山所接收受理民眾110報案案
    件通報顯示等資料足佐，而依舉發機關所提本案採證照片所
    示(見本院卷第73頁)，亦確實可見原告所有之系爭機車於前
    開時間，停放在鋪設紅色人行道磚上，且該處並未畫設停車
    格，而原告起訴亦自承其於上開時間因騎車至板橋漢生東路
    戶政事務所辦理戶口名簿，將機車停於隔壁學校外牆外之人
    行道上，據此，被告參合上開事證，認原告所有系爭機車，
    於111年3月15日12時40分許，在新北市板橋區漢生東路193
    巷(板橋戶政事務所旁)之人行道處，有在人行道停車之違規
    行為，以原告違反在禁止臨時停車處所停車之規定，以原處
    分裁處原告，即核屬合法有據。
　㈢原告以員警未依照實際違規事實舉發正確之違規條例，且將
    機車誤認作汽車開單，並以其上網查詢人道路臨時停車另有
    規定應處之罰鍰不同等情為由，訴請撤銷原處分，乃屬無理
    難採。
　⒈按道路交通安全規則第111條第1項第1款定：「汽車臨時停車
    時，應依下列規定：一、橋樑、隧道、圓環、障礙物對面、
    鐵路平交道、人行道、行人穿越道、快車道等處，不得臨時
    停車。」及第112條第1項第1款規定:「汽車停車時，應依下
    列規定：一、禁止臨時停車處所不得停車。」
　⒉經查，原告系爭機車停放位置為紅色人行道磚上，其磚面與
    與一旁之柏油路鋪面不同，客觀上一般用路人本可認知該處
    屬人行道無誤，且自前述本案之違規採證照片，亦可見該處
    並未畫設停車格，則該處既為人行道又未設有停車格，自屬
    道路交通安全規則所指禁止臨時停車之所，應堪認定。
　⒊次查，停車與臨時停車具有不法層升關係，禁止臨時停車之
    處所自然禁止停車，則道路交通管理處罰條例第55條第1項
    第1款既已規範禁止在人行道上臨時停車，當然禁止在人行
    道上停車，本件系爭機車停放在新北市板橋區漢生東路193
    巷(板橋戶政事務所旁)之人行道上時，車主並不在現場，且
    依原告之申訴書所示(見本院卷第55頁)，原告自陳：「那天
    是要到戶政事務所辦理戶口名簿，路邊停車格沒位置才停人
    行道」，即核與道路交通管理處罰條例第3條第10款所規定:
    「臨時停車：指車輛因上、下人、客，裝卸物品，其停止時
    間未滿三分鐘，保持立即行駛之狀態。」所規定應「保持立
    即行駛之狀態」不符，而應認定屬「停車」，據此，原告系
    爭機車確屬在人行道上停車，而違反道路交通處罰條例第56
    條第1項第1款「在禁止臨時停車處所停車」之規定無誤，又
    原告既為合法考領機車駕駛執照之人，有機車車籍查詢資料
    及駕駛人基本資料附卷可參，其對在人行道上不可停車之規
    定理應知之，並應確實遵守，原告主觀上縱非故意違規，亦
    有過失之可歸責事由，依法仍應處罰。至於，汽車駕駛人停
    車時，在禁止臨時停車處所停車者，處新臺幣600元以上1,2
    00元以下罰鍰，乃為道路交通管理處罰條例第56條第1項第1
    款所明文，而同處罰條例第3條第8款規定就車輛之定義，副
    已規定汽車乃包括機車。據此，原告以員警未依照實際違規
    事實舉發正確之違規條例，且將機車誤認作汽車開單，並以
    其上網查詢人道路臨時停車另有規定應處之罰鍰不同等情為
    由，訴請撤銷原處分，均乃屬無理難採。
　㈣本件判決基礎已臻明確，兩造其餘攻擊防禦方法及訴訟資料
    ，經本院審核後，或與本案爭點無涉，或對於本件判決結果
    不生影響，爰無庸一一再加論述，爰併敘明。
　㈤本件第一審裁判費新臺幣300元，應由敗訴之原告負擔，所
    以確定如主文第2項所示。
六、結論：原處分並無違誤，原告訴請撤銷為無理由，應予駁回
    。
中     華    民    國    111    年     8    月   19   日
                   行政訴訟庭   法  官 楊志勇
上為正本係照原本作成。
如不服本判決，應於判決送達後20日內，向本院提出上訴狀，上
訴狀並應記載上訴理由，表明關於原判決所違背之法令及其具體
內容或依訴訟資料可認為原判決有違背法令之具體事實，並繳納
上訴費新臺幣750元。 其未表明上訴理由者，應於提出上訴後20
日內向本院補提理由書（上訴狀及上訴理由書均須按他造人數附
繕本），如逾期未提出上訴理由書者，本院毋庸再命補正，由本
院逕以裁定駁回上訴。
                              書記官  李懿淳
中　　華　　民　　國　　111 　年　　8  　月　　23　　日